【裁判字號】    97,上訴,1646
【裁判日期】    971203
【裁判案由】    貪污治罪條例等
【裁判全文】
臺灣高等法院刑事判決                97年度上訴字第1646號
上  訴  人    臺灣桃園地方法院檢察署檢察官
上  訴  人    乙○○
即  被  告
                        寶段238號選任辯護人
選任辯護人    袁健峰律師
              吳孟勳律師
上  訴  人    己○○
即  被  告
                        5樓
選任辯護人    溫思廣律師
              蘇清文律師
被      告    戊○○
選任辯護人    姜志俊律師
被      告    甲○○
              丁○○
              丙○○
          (原名黃建誠)
上三被告共同
選任辯護人    金  鑫律師
上列上訴人即被告因違反貪污治罪條例等案件，不服臺灣桃園地
方法院九十六年度訴字第九二一號，中華民國九十七年二月五日
第一審判決（起訴案號：臺灣桃園地方法院檢察署九十五年度偵
字第一八八五八號、九十六年度字第八０六九號），提起上訴，
本院判決如下：
    主  文
原判決撤銷。
乙○○共同連續變造中華民國國民身分証、健保卡、汽車駕駛執
照，足以生損害於公眾及他人，處有期徒刑伍月，如易科罰金，
以銀元佰元即新台幣玖佰元折算壹日，減為有期徒刑貳月又拾
伍日，如易科罰金，以銀元佰元即新台幣玖佰元折算壹日。扣
案變造「陳福祥」名義之國民身分證、汽車駕駛執照上所黏貼乙○○照片貳張、國民身分證影本壹件、健保卡係雷射影印之乙○○照片壹張，均沒收。
乙○○被訴行賄部分無罪。
己○○、戊○○、甲○○、丁○○、丙○○共同意圖勒贖而擄人
，己○○處有期徒刑捌年，戊○○處有期徒刑拾年，均褫奪公權
伍年；甲○○、丁○○各處有期徒刑肆年；丙○○累犯，處有期
徒刑伍年。
其他上訴駁回。
    事  實
一、乙○○前於民國八十二、三年間因犯賭博及妨害風化案件，
    經判處有期徒刑一年八月及二年六月確定，因拒不到案執行
    ，遭臺灣桃園地方法院檢察署分別於八十六年一月九日及九
    十一年一月十五日發佈通緝在案，詎乙○○為脫免前揭案件
    之執行，竟與姓名年籍不詳綽號「阿財」之成年男子共同基
    於變造特種文書之概括犯意聯絡，於九十五年三月間，在台
    北市某處，以新臺幣（下同）廿萬元之代價，將其本人照片
    多幀交予該綽號「阿財」之男子，推由「阿財」於不詳時間
    ，在臺灣地區某處，連續將乙○○之照片換貼在其以不詳方
    法取得之「陳福祥」名義之中華民國國民身分證、健保卡及
    汽車駕駛執照上加以變造，變造完成後，乙○○再至台北市
    某處，自該綽號「阿財」之男子處取得變造完成之「陳福祥
    」名義之國民身分證、健保卡、汽車駕駛執照各一張，並影
    印前開變造之國民身分証一件，隨身攜帶，預供遭警臨檢行
    使，以免識破其通緝犯身分，足以生損害於陳福祥本人及戶
    政機關對於國民身分證、健保局對於健保卡、監理機關對於
    駕駛執照核發管理之正確性。
二、戊○○於九十四年一月至九十五年五月二日間係桃園縣政府
    警察局大溪分局福安派出所警員，己○○則係臺北縣政府警
    察局三峽分局插角派出所警員，二人均為依據法令服務於地
    方自治團體所屬機關，而有法定調查犯罪職務及逮捕人犯權
    限之公務員。另丙○○（原名黃建誠）前因違反電子遊戲場
    業管理條例案件，經台灣桃園地方法院判處有期徒刑四月確
    定，於九十二年七月四日執行易科罰金完畢。緣警員戊○○
    因與曾同任警員之乙○○係舊識，並知乙○○雖因案通緝，
    然仍經常在桃園地區酒店等處出沒，且頗具財力，即思利用
    逮捕通緝犯之方式勒取贖款圖財，然因其不方便出面，乃於
    九十五年二月初某日，覓得曾同於刑事班受訓警員己○○，
    共同利用渠二人警員身分及得逮捕通緝犯之職務上之權力，
    圖謀假藉逮捕通緝犯之名義遂行擄人勒贖二百萬（新台幣，
    下同），並由戊○○另邀同亦基於共同擄人勒贖犯意聯絡之
    丙○○、甲○○、丁○○等人，合意由戊○○密切注意並提
    供乙○○行蹤資料，推由己○○以員警身分及以逮捕通緝犯
    名義，由丙○○、甲○○、丁○○等人陪同己○○前往擄捉
    乙○○，以求取贖款。商議既定，戊○○旋即取一紙「桃園
    縣政府警察局大溪分局福安派出所四人勤務分配表」，在背
    面繪製乙○○可能出現之場所及使用車輛之車號草稿乙紙交
    予己○○參考，期間並提供乙○○之圖像資料予己○○。至
    同年四月廿九日晚間八時許，戊○○即以其不知情之女友王
    鳳儀所申請使用之門號0000000000號行動電話撥打己○○使
    用之門號0000000000號行動電話通知己○○，乙○○當晚會
    在桃園縣桃園市○○路九九號三樓其經營之「天上人間」酒
    店，可下手擄人，且其會邀集友人前往協助其逮人，二人相
    約當日晚間十時許，在桃園縣桃園市○○路、春日路天橋下
    會合，戊○○另即通知丙○○，由丙○○轉通知甲○○，甲○○再通知丁○○，並要其多找人幫忙，丁○○即覓得不知
    情之黃世芳要其找二人幫忙協助警員緝捕通緝犯，黃世芳即
    邀恰於身旁亦不知情之簡偉雄、陳智昂共同前往，旋由丁○○駕駛車牌號碼CW-5156號自小客車至大溪鎮崎頂搭載甲○○、黃世芳、簡偉雄、陳智昂等人至復興路、春日路天橋下
    等候，戊○○亦自行駕車搭載丙○○前往，迨晚間九時五十
    五分許，己○○亦邀知情並亦基於擄人勒贖犯意聯絡之友人
    庚○○（未經起訴）駕駛車牌號碼5C-6536號自小客車至復
    興路、春日路天橋下會合。戊○○先將不知情之簡添熙申請
    使用之門號0000000000號行動電話交予己○○供聯繫使用，
    庚○○與己○○所乘車輛即由戊○○、丁○○駕駛車輛指引
    ，於當日晚間約十時四十三分許抵抵達「天上人間」酒店地
    下四樓停車場守候。同日晚間十時四十九分廿九秒，戊○○
    先以其持用0000000000號行動電話撥打前交予己○○之前開
    0000000000號行動電話，測試於地下四樓是否可通話，至翌
    （卅）日凌晨零時十四分許，戊○○以同前電話通知己○○
    ，乙○○已搭乘電梯下樓，要渠等至電梯口守候擄人，己○○即與庚○○及丁○○、黃世芳、簡偉雄、陳智昂等五人至
    電梯口等候，未幾，電梯門打開，乙○○與其司機叢軒丞、
    酒店經理孔偲齊確於電梯內，丁○○等人即均擁入電梯內，
    己○○當場出示警察證件向乙○○表明其警察身分並佯稱依
    法逮捕通緝之乙○○，乙○○謊稱其並非乙○○，惟己○○
    先前已見戊○○提供乙○○之影像且係先經戊○○通知乙○○將下樓之事而不予理會，即由己○○及庚○○二人合力將
    乙○○押離電梯，其餘四人留在電梯內看住叢軒丞及孔偲齊
    ，迨己○○、庚○○將乙○○帶入渠前開5C-6536號車輛後
    座，並由己○○以警用手銬將乙○○雙手銬在駕駛座頭枕後
    方，庚○○即進入該車駕駛座，電梯內之人方陸續走出電梯
    ，己○○則指示叢軒丞先回到自己車上駕駛座，自己亦坐進
    叢軒丞車內副駕駛座，向叢軒丞透露「看你老闆得罪了誰，
    有人要出二百萬元抓你老闆，要如何處理」等欲取款二百萬
    元之訊息，並記下叢軒丞使用之門號0000000000號行動電話
    號碼後回到其所乘自小客車副駕駛座，由庚○○負責駕車駛
    離地下停車場。丁○○、黃世芳、簡偉雄、陳智昂亦分別進
    入甲○○所駕駛之CW-5156號自小客車，由甲○○載離該地
    下停車場，叢軒丞見狀亦趕緊駕車跟隨在己○○車後，己○○見叢軒丞駕車尾隨，即以上開0000000000號行動電話撥打
    叢軒丞使用之0000000000號電話（四月卅日凌晨零時廿八分
    五十二秒）要叢軒丞不要再跟車，並將電話交予乙○○要其
    告知叢軒丞不要再跟車，叢軒丞始行作罷，乙○○即由庚○○及己○○載往三峽方向。
三、己○○於逮獲乙○○後，在行駛途中，即向乙○○透露「你
    到底得罪誰，為什麼人家要抓你」、「有人要出二百萬元抓
    你」等勒贖之旨，要乙○○籌付贖款，乙○○即以其使用之
    門號0000000000號行動電話撥打友人高天羽使用之門號0000
    000000行動電話（四月卅日凌晨一時五十六分卅四秒）稱其
    遭綁架，要準備二百萬元贖金，高天羽立即著手籌措贖金。
    嗣乙○○恐時值深夜籌措款項不易，要求己○○將金額降為
    一百萬元，經己○○以其持有0000000000號行動電話撥打戊○○使用之0000000000號行動電話商議（同日凌晨二時零四
    分零二秒，通話三七四秒）同意後，乙○○再以上述門號行
    動電話通知高天羽贖金降為一百萬元之事。等候籌款期間，
    己○○與庚○○所駕乘搭載乙○○之自小客車則在台北縣鶯
    歌、三峽附近繞行，戊○○與丙○○亦駕駛車輛於附近跟隨
    接應，由戊○○以前開0000000000號行動電話與前持交己○○之0000000000號行動電話保持聯繫，迨高天羽以其前揭門
    號行動電話聯絡乙○○已籌好款項（同日凌晨二時廿九分五
    十四秒），己○○隨即原車駛回桃園市區，高天羽亦依乙○○指示至桃園市○○路中信飯店附近之亞太當舖前等候交付
    賄款，惟己○○將車駛回桃園市○○路靠近中信飯店附近，
    因戊○○及己○○均發現該亞太當舖有多名不明人士聚集，
    不敢貿然出面取款，二人聯絡後，由己○○要乙○○以上開
    電話指示高天羽改至桃園火車站前交款，嗣仍發現乙○○方
    面有多人追躡，二人乃決定放棄取款，由送己○○原車將乙○○載回三峽分局門口，戊○○、丙○○亦駕車駛至分局旁
    復興路、光明路天橋下會合。戊○○因不願讓乙○○知悉其
    在背後策劃，欲將乙○○解送至其熟識之桃園縣警察局武陵
    派出所歸案，遂由丙○○下車與己○○碰面，並電召甲○○
    、丁○○前來將乙○○帶往武陵派出所。己○○即將戊○○
    前交付門號0000000000號之行動電話交予丙○○由其轉交還
    戊○○，而於當日（四月卅日）凌晨四時許，甲○○、丁○○復駕駛CW-5156號自小客車搭載不知情之陳洪德至三峽分
    局門口與丙○○會合，即由丙○○、甲○○、丁○○、陳洪
    德四人逕至庚○○駕駛之5C-6536號車上，將乙○○帶上CW-
    5156號自小客車，再以同樣方式將乙○○雙手銬在駕駛座頭
    枕後方，載往桃園分局武陵派出所，戊○○一人駕車全程跟
    隨在後。至凌晨五時許，丙○○等人抵達武陵派出所附近，
    丙○○先拿手機及數位相機對乙○○拍照，持至停在對向車
    道之戊○○車上供戊○○辨認，因畫面不清晰，丙○○又回
    到渠等車旁，要求乙○○將頭伸出車窗外再行拍攝後，丙○○即解開乙○○之手銬，指示丁○○、甲○○、陳洪德三人
    將乙○○帶入武陵派出所內，佯稱逮到通緝犯交由值班員警
    鍾森威、顏暉展辦理歸案手續，捨棄渠等對乙○○人身自由
    之拘束力。乙○○被帶入武陵派出所未幾，尾隨追至之高天
    羽及乙○○友人等多人亦趕至武陵派出所，指稱甲○○、丁○○、陳洪德等人為綁匪，高天羽並將在CW-5156號車上等
    候之丙○○一併押入派出所，委請鍾森威、顏暉展警員（縱
    放人犯部分另案偵辦）處理，乙○○即於混亂中趁隙逃逸。
    嗣於同年六月十六日中午十二時卅分許，乙○○始經警循線
    在屏東縣恆春鎮○○路七０八號逮獲，並扣得變造「陳福祥
    」名義之國民身分證原本及影本、駕駛執照及健保卡各一張
    及與本案無關之行動電話四具（含SIM卡）、名片夾一個、
    電話卡一張、現金一萬三千六百元、照片一疊、藥丸、藥膏
    、貼片、保險套、剪刀、指甲刀、鑰匙、信封、筆、皮包、
    便條、雜記紙等物，並陸續查悉上情。
四、案經臺北縣政府警察局移送臺灣板橋地方法院檢察署呈請臺
    灣高等法院檢察署檢察長令轉暨桃園縣政府警察局移送臺灣
    桃園地方法院檢察署檢察官指揮法務部調查局北部地區機動
    工作組調查後自動檢舉偵查起訴。
    理  由
壹、證據能力：
一、按被告以外之人於審判外之言詞或書面陳述，除法律有規定
    者外，不得作為證據。又被告以外之人於審判外之陳述，雖
    不符前四條之規定，而經當事人於審判程序同意作為證據，
    法院審酌該言詞陳述或書面陳述作成時之情況，認為適當者
    ，亦得為證據。當事人、代理人或辯護人於法院調查證據時
    ，知有第一百五十九條第一項不得為證據之情形，而未於言
    詞辯論終結前聲明異議者，視為有前項之同意，刑事訴訟法
    第一百五十九條第一項、第一百五十九條之五分別定有明文
    。本件證人陳洪德、黃世芳、鍾森威、王祺民分別於警詢中
    所為之陳述，固均係審判外之陳述而屬傳聞證據，惟被告及
    渠等選任辯護人就上開審判外之陳述，於法院審理中，均不
    爭執證據能力，復未曾於言詞辯論終結前聲明異議，而本院
    審酌該等證人陳述作成時之情況，並無違法取證及證明力過
    低之瑕疵，亦認以之作為證據為適當，依前揭規定說明，自
    得為證據。至被告己○○選任辯護人主張對高天羽、叢軒丞
    之警詢無証據能力部分，經查該二証人嗣均經於原審以証人
    身分踐行詰問程序，所証與前於警詢所述，亦相符合，而有
    証據能力，是己○○選任辯護人前開主張，乃無理由，附此
    敘明。
二、次按被告以外之人於偵查中向檢察官所為之陳述，除顯有不
    可信之情況者外，得為證據，刑事訴訟法第一百五十九條之
    一第二項定有明文。本件證人陳智昂、簡偉雄、高天羽、叢
    軒丞、孔偲齊於偵查中，及共同被告乙○○、甲○○、丁○○於偵查中以證人身分，除關於自己部分之陳述，就有關於
    其他共同被告之陳述，均係於供前具結所為之陳述，此有結
    文附卷可按（偵一四二二九卷第一二三～一二五、一三七頁
    、他二七０六卷第二四八、二四九、二六八、二六九頁），
    既係檢察官依法訊問，復無其他事證足資認定其等於檢察官
    訊問時有受違法取供情事，並無何特別不可信之情況，況証
    人高天羽、叢軒丞、孔偲齊及証人顏暉展嗣亦經於原審法院
    經詰問，所述與前於警、偵訊所証亦均相符，依前開規定，
    亦均得為證據。
三、另按共同被告對於其他共同被告之案件而言，為被告以外之
    第三人，本質上屬於證人，故法院就被告之案件對其他共同
    被告或與被告有共犯關係之人為調查，應依人證之調查程序
    ，傳喚該具證人適格之共同被告或共犯到場，使令具結，命
    其立於證人之地位而為陳述，並通知被告及其辯護人，使有
    行使詰問該證人之共同被告或共犯現在與先前陳述之瑕疵的
    機會，以確保其詰問權，並藉以發現實體真實。除客觀上有
    不能受詰問之情形，或被告及其辯護人放棄其詰問權者，或
    另有傳聞證據仍得例外採證之情形之外，如未踐行此一訴訟
    程序，該共同被告或共犯之陳述，即無容許得作為證據之餘
    地。經查：本件共同被告己○○、戊○○、乙○○、丙○○
    、甲○○、丁○○均經原審法院於審判期日以證人身分具結
    後行交互詰問程序，直接言詞審理檢視其等證詞，故其等前
    於警局時，除關於自己部分之陳述，就有關於其他共同被告
    之陳述，當然已取得作為證據之資格，且被告及其等選任辯
    護人對上開共同被告於警詢時之陳述復均不爭執證據能力，
    是渠等於警詢時所為之陳述亦均有證據能力。
四、再按測謊鑑定，係依一般人在說謊時，會產生遲疑、緊張、
    恐懼、不安等心理波動現象，乃以科學方法，由鑑定人利用
    測謊儀器，將受測者之上開情緒波動反應情形加以紀錄，用
    以分析判斷受測者之供述是否違反其內心之真意而屬虛偽不
    實。故測謊鑑定，倘鑑定人具備專業之知識技能，復基於保
    障緘默權而事先獲得受測者之同意，所使用之測謊儀器及其
    測試之問題與方法又具專業可靠性時，該測謊結果，如就有
    利之供述，經鑑定人分析判斷有不實之情緒波動反應，依補
    強性法則，雖不得作為有罪判決之唯一證據，但非無證據能
    力，仍得供裁判之佐證，其證明力如何，事實審法院有自由
    判斷之職權；反之，若其有利之供述，經鑑定並無任何虛偽
    供述之情緒波動反應，又無其他合法之積極證據足以證明該
    部分之犯罪事實時，即可印證其真實性，非不得為有利於受
    測者之認定（最高法院八十八年度台上字第二九三六號判決
    參照）。又研究數據亦認測謊雖無法如同血跡DNA之鑑定般
    幾乎可達客觀之正確性，而有某種程度百分比之誤差，然研
    究數據亦指出測謊之信度圍自79%至100%，平均信度90%（參
    閱內政部警政署刑事警察局函附「測謊鑑驗準確度及其影響
    因素」研究參考資料），是測謊結果仍有相當之參考價值，
    自不能以測謊結果與被告之辯解有異，在無積極證據證明測
    謊過程有何誤差不正確之情形下，即逕認測謊結果均不值參
    考。從而本件對被告己○○所實施之測謊鑑定報告亦具證據
    能力。
貳、撤銷改判事實一被告乙○○變造特種文書罪部分：
一、訊據被告乙○○對其於上開時、地，以二十萬元代價，委由
    綽號「阿財」之男子連續變造完成「陳福祥」名義之國民身
    分證、健保卡、汽車駕駛執照後，交由其隨身攜帶以供避通
    緝之查緝使用等情坦認不諱，並有被告乙○○之查捕逃犯作
    業報表（通緝資料）一件在卷可按，及前開變造之國民身分
    證、健保卡、汽車駕駛執照各一枚扣案足資佐証，是被告乙○○共同連續變造之事証至臻明確，自應依法論科。
二、至公訴人起訴，被告乙○○於本案被告己○○於「天上人間
    」酒店地下室電梯內以通緝犯名義行逮捕時，有出示前開「
    陳福祥」三証件，企圖逃避逮捕而有行使變造特種文書一節
    ，業據被告乙○○堅決否認有行使變造証件犯行，並辯稱：
    其於己○○詢其是否為乙○○時，雖稱不是，但己○○等人
    在電梯即控制其行動，至其被帶往武陵派出所止，其均遭以
    手銬銬住雙手，何能出示變造「陳福祥」之證件，只有在被
    告丙○○等人自三峽分局將其帶往武陵派出所途中，丙○○
    有從其身上搜出該三張證件等語。
三、經查，本案被告己○○等人於湧入電梯內逮捕被告乙○○一
    節，有地下四樓及電梯內監視錄影拍得經過情形，有翻拍照
    片並經原審勘驗在卷（原審卷(三)第一五四～一八二頁），依
    監視錄影內容，被告己○○等五人進人電梯，即由己○○出
    示証件，旋由己○○及庚○○一左一右將乙○○押出電梯，
    甫出電梯，即有一皮包掉在電梯口前方地上，乙○○經己○○及庚○○帶往停車場後，方有一人自電梯內走出撿拾該地
    上皮包，是未見乙○○有提出何証件交己○○查証情事。另
    本案係戊○○先前已提供乙○○之圖像予己○○觀看，且係
    先經戊○○通知乙○○將下樓之事，則己○○於入電梯一見
    即知電梯內著藍色上衣者即為乙○○，則乙○○雖答稱其非
    乙○○，亦已為己○○所識破而不為採信，當亦無須核對其
    証件必要，況乙○○遭帶往己○○之5C-6536號車輛後座後
    ，即遭己○○以警用手銬將其雙手銬在駕駛座頭枕後方，以
    防脫逃一節，亦分據同案被告丁○○及証人黃世芳、簡偉雄
    、陳智昂於警詢時供證在卷（偵一四二九九卷第廿五、廿六
    、四一、四二、四六、四七、五一、一二一頁），互核相符
    ，復與被告乙○○所証己○○有對其上手銬，一直銬到三峽
    分局附近路邊要回桃園市取款時手銬才被取下等語亦相吻合
    （原審卷(一)第一一一頁），則乙○○稱其未取証件供核一節
    ，即與事理相符，堪予採信。此外，公訴人復未提出其他任
    何積極事証，証明被告乙○○確有行使前開變造証件，乃行
    使部分事証不足，自不得對被告乙○○論以較高度之行使罪
    名。
、撤銷改判事實二三擄人勒贖罪部分：
一、訊據被告己○○固坦認依戊○○提供之情資於上開時、地會
    合，旋經戊○○等人指引至天上人間酒店地下四樓停車場逮
    捕通緝犯乙○○，而將乙○○帶往三峽分局前，未帶入三峽
    分局辦理歸案，又原車將乙○○載回桃園市區，嗣再載回三
    峽分局附近，將乙○○交由戊○○找來之丙○○等人解送至
    武陵派出所歸案等情不諱，惟矢口否認有何違背職務期約賄
    賂或擄人勒贖之犯行，辯稱：其係逮捕通緝犯，並於解送乙○○至三峽分局附近時，乙○○突然發病，說要吃特效藥，
    藥在朋友家，其請乙○○打電話叫朋友送藥來，乙○○說朋
    友不認識三峽的路，其就原車將乙○○載回桃園市區向其友
    人拿藥，但一直等不到人，後來乙○○也恢復正常了，其又
    原車載回三峽分局門口，將乙○○交由戊○○處理，其並未
    向乙○○表示如給付二百萬元即可將之釋放云云。另被告戊○○、丙○○、甲○○、丁○○則均矢口否認有何妨害自由
    或擄人勒贖犯行，被告戊○○辯稱：其並未提供通緝犯乙○○情資予己○○，或找丁○○等人前去協助己○○逮捕乙○○，或嗣後找丙○○等人至三峽分局協助將乙○○帶至武陵
    派出所歸案，本案均與其無涉等語；被告丙○○辯稱：係其
    提供通緝犯乙○○之情資予己○○，並找來甲○○、丁○○
    等人，協助己○○逮捕乙○○，所為係協助警員，嗣依己○○請託至三峽分局門口將乙○○載往武陵派出所歸案，不知
    有二百萬可放人一事，僅於三峽分局前往武陵派出所途中，
    乙○○有提出願付一百萬元請渠放人之詞，渠亦未答應，並
    將乙○○交武陵派出所警員，是要無擄人勒贖或妨害自由之
    意。另被告甲○○、丁○○則亦辯稱：渠等只是協助警員將
    通緝犯乙○○解送派出所歸案，不知道這樣會涉及犯罪等語
    。
二、經查：前揭事實二三部分，業據被害人即被告乙○○指証綦
    詳，且與証人即偕同前往天上人間地下四樓逮捕乙○○之黃
    世芳、簡偉雄、陳智昂；偕同至三峽分局口門口帶乙○○至
    武陵派出所歸案之陳洪德；於天上人間電梯內親見乙○○遭
    逮之叢軒丞、孔偲齊；接獲乙○○來電代籌贖款之高天羽；
    武陵派出所值班員警鍾森威、顏暉展、王祺民分別於警詢、
    偵查及原審法院審理時證述均相符合，此外，並有經原審法
    院勘驗之天上人間酒店地下四樓停車場電梯內逮捕乙○○過
    程之監視錄影光碟、勘驗筆錄及翻拍監視錄影光碟畫面（原
    審卷(三)第一五四～一八二頁）、戊○○在勤務分配表背面所
    繪有關乙○○行蹤草圖（偵一四二二九卷第十七頁背面）、
    己○○於案發當時所使用門號0000000000、0000000000號、
    戊○○所使用門號0000000000號、乙○○所使用門號000000
    0000號、叢軒丞所使用門號0000000000號行動電話、高天羽
    所使用門號0000000000號行動電話之通聯調閱查詢單（外放
    之桃園縣政府警察局大溪分局行動電話號碼暨通聯記錄本、
    他二七０六卷第十一～十三頁、偵一八八五八卷第十八～卅
    五頁）、桃園縣政府警察局桃園分局武陵派出所監視器翻拍
    照片（他二七０六卷第一四一～一四三頁）在卷足資佐証，
    可堪信為真實。
三、再查：
    (一)本案係由被告戊○○先提供通緝犯乙○○情資予被告己○○查緝，己○○請其友人庚○○幫忙，而戊○○則經
        由丙○○輾轉通知甲○○、丁○○，由丁○○帶同黃世
        芳、陳智昂、簡偉雄等人協助己○○至天上人間酒店地
        下停車場逮捕乙○○，戊○○並交付門號0000000000號
        行動電話予己○○供作聯繫，嗣己○○逮捕乙○○取款
        未成後，戊○○又指派丙○○、甲○○、丁○○等人至
        三峽分局門口帶乙○○至武陵派出所歸案等情，業據証
        人即共同被告己○○於警詢、偵查至法院審理時迭次指
        證綦詳一致，而被告己○○與戊○○均同為警務人員，
        因參加刑事班受訓而結識，而後亦會彼此聯絡關心近況
        ，業據被告己○○供述在卷，被告戊○○亦不否認該情
        ，是以證人己○○與被告戊○○間存有相當情誼存在，
        彼等間亦無怨懟或金錢糾紛及仇恨，衡情酌理證人己○○應無甘冒偽證刑責設詞誣攀戊○○之理。且被告己○○復提出由戊○○在「桃園縣政府警察局大溪分局福安
        派出所四人勤務分配表」背面手繪乙○○可能出現之場
        所及使用車輛之車號草圖乙紙附卷為憑，佐以被告戊○○自承其自九十四年一月至九十五年五月二日任職福安
        派出所及曾在福安派出所與己○○見面等語（偵一四二
        二九卷第六二頁），足認前揭己○○提出由戊○○手繪
        之草圖非虛，復衡諸被告己○○於案發當時任職三峽分
        局插角派出所警員，其偵查犯罪之地域範圍原則上不及
        於桃園市區，被告己○○及乙○○復均供稱彼此間並不
        認識，則苟非由他人專程提供通緝犯乙○○之情資供己○○查緝，衡情己○○無刻意深夜跨區至桃園市僅為逮
        捕通緝犯之可能。
    (二)再者，門號0000000000號行動電話係由王鳳儀所申請使
        用，業據證人王鳳儀於原審法院審理時證述屬實，又案
        發當時王鳳儀與戊○○為男女朋友關係，戊○○並持用
        王鳳儀所申請之門號0000000000號行動電話使用等情，
        亦經桃園縣政府警察局大溪分局於案發前依查訪戊○○
        二姐劉玉櫻得知王鳳儀係戊○○女友、戊○○勤餘期間
        所使用自小客車均停放在王鳳儀住處大樓地下停車場、
        戊○○平日另持用門號0000000000號行動電話之通話位
        置均鄰近王鳳儀住處及案發時間戊○○持用0000000000
        號行動電話與王鳳儀另持用之門號0000000000號行動電
        話相互通聯等客觀事證查證屬實，有桃園縣政府警察局
        九十六年十月三日桃警督字第0960084357號函暨函覆之
        桃園縣政府警察局教育輔導家庭聯繫訪問紀錄表、風紀
        探訪工作報告表、門號0000000000號行動電話通聯查詢
        單、王鳳儀全戶戶籍資料查詢結果、行動電話申登資料
        等件在卷足憑（原審卷(二)第一一六～一四一頁），被告
        戊○○於警詢時亦坦承與王鳳儀曾經是男女朋友等語（
        他二七０六卷第五三頁），核與己○○所指其自逮捕乙○○至將乙○○交予丙○○等人解送至武陵派出所之過
        程，均持戊○○所交門號0000000000號之行動電話與戊○○持用之門號0000000000號行動電話相互聯繫等情相
        合一致，並有前該二行動電話於四月廿九日晚間九時許
        ，至卅日凌晨四時許止高達廿一通通話之通聯紀錄在卷
        可按（外放之桃園縣政府警察局大溪分局行動電話號碼
        暨通聯記錄本）。被告戊○○辯稱係其叫劉玉櫻在訪查
        時要說王鳳儀係其女友，製造其生活完整之假象云云，
        實屬無稽，而證人王鳳儀於原審法院所証其與戊○○非
        男女朋友，0000000000號係借予丙○○使用云云，亦顯
        係迴護被告戊○○之詞，均不足採信。
    (三)再觀之被告丙○○所使用門號0000000000號行動電話於
        九十五年四月卅日凌晨四時廿一分四十一秒與00000000
        00號通話時，其基地台位置在桃園縣八德市○○路六一
        九號，而門號0000000000號於同日凌晨四時十六分四十
        二秒與0000000000號通話時基地台位置則在台北縣三峽
        鎮○○段○○路一段一五七之一號五樓頂樓，有上述二
        門號電話通聯調閱查詢單可稽（外放之桃園縣政府警察
        局大溪分局行動電話號碼暨通聯記錄本、偵一八八五八
        卷第卅四頁背面），則被告丙○○何能在短短五分鐘前
        又持0000000000號電話在相距非近之台北縣三峽鎮○○
        路○段附近與他人通話，可見被告丙○○所稱案發當時
        門號0000000000號係王鳳儀交其使用云云，附和證人王
        鳳儀所證該門號係其借給丙○○使用一詞，明顯與前揭
        客觀事證不符，由此益徵證人己○○前揭證述非虛，當
        可信實。復再參酌證人高天羽於警詢時證稱：「在武陵
        派出所前路旁公車站門口有看到戊○○坐於9791-KQ號
        黑色自小客車內打電話，其認識戊○○快十年，在很多
        場合常常看到他，且知他是警察，當時我沒有覺得可疑
        之處，且當時他所駕駛的自小客車車窗是搖下的，我看
        得一清二楚絕對不會錯，且我與戊○○並無怨仇」等語
        （偵一四二二九卷第九八頁），及被告乙○○於警詢
        時供述：「當我被載到武陵派出所前還沒有進去，同車
        有人拿手機及數位相機對我拍照，然後拿給對向車道的
        戊○○確認我的身分，我認得他的車且有看到他本人在
        車上」、「我是在武陵派出所的對面公車站看到戊○○
        坐在車子裡」等語（他二七０六卷第二五頁、第二四二
        頁），均與被告己○○所指上情相符，此外並有被告己○○於案發當時所使用戊○○交付之門號0000000000號
        行動電話及戊○○所使用其女友王鳳儀申請之門號0000
        000000號行動電話通聯調閱查詢單附卷可稽。
    (四)另被告丙○○雖附和被告戊○○之詞供稱通緝犯乙○○
        情資係其提供予己○○，丁○○等人亦係其叫去協助己○○云云。然查，被告丙○○指稱係其提供乙○○情資
        予己○○一節，為被告己○○所堅詞否認，且被告丙○○先於警詢供稱：是己○○叫其帶朋友去幫他抓人（偵
        一四二二九卷第七四頁），嗣又改稱係其主動提供乙○○線報給己○○去抓人（他二七０六卷第二七八頁、原
        審卷(一)第一一六頁筆錄），前後不一，已有可議，又被
        告丙○○不僅無法無法具體指明其與己○○聯繫方法，
        且其於案發當時所使用之門號0000000000號行動電話在
        案發二日間（四月廿九～卅日）均未見任何與被告己○○所使用門號0000000000號行動電話之通話紀錄，此有
        上述二門號行動電話通聯調閱查詢單可查（外放之桃園
        縣政府警察局大溪分局行動電話號碼暨通聯記錄本），
        況被告丙○○自承係從事承包土方工程為業（偵一二四
        四九卷第七三頁），既非警務人員，如何取得知悉通緝
        犯乙○○之相關情資？且多次自承與己○○僅係見過面
        ，非常不熟，反與戊○○較熟（他二七０六卷第二七九
        頁、原審卷(一)第一一七頁、卷(四)第五０頁），則何以會
        協助己○○逮捕通緝犯？或被告己○○又豈有毫無緣由
        即再通知其將已逮獲之乙○○解送武陵派出所歸案之可
        能？況被告己○○業已供承四月廿九日晚間，係與戊○○約在桃園縣桃園市○○路、春日路天橋下會合，並由
        戊○○交付聯絡行動電話；另決定放棄取款後，於將乙○○載回三峽分局門口，亦於附近之復興路、光明路天
        橋下與戊○○會合一節，被告丙○○所供其先僅以電話
        聯絡甲○○等人自行前往會合，其未到場，其使用之
        0000000000號行動電話係甲○○交予己○○進使用云云
        。然本案如係丙○○主動提供情資及人員，而甲○○等
        人均不識己○○，自行前往會合，顯與常有悖，且甲○○既僅係前往協助逮捕，並均與己○○同處，則又何須
        交付行動電話予己○○為聯絡之用？另丙○○供述其至
        三峽分局，非與戊○○同往，而係甲○○載去云云（偵
        一四二二九卷第七七頁），則與被告甲○○、丁○○供
        証渠等去三峽分局附近之復興路、光明路天橋下是由丁○○駕車搭載甲○○及陳洪德前往，到該處已見丙○○
        在現場（同上偵卷第廿七、卅五、一二０、一三五頁、
        他二七０六卷第二六四頁）等語相佐，俱見被告丙○○
        就其所証：係其提供情資予己○○，嗣並由其聯絡丁○○等人前去協助將乙○○解送至武陵派出所等相關細節
        多所矛盾齟齬，足認均係包庇被告戊○○之詞，要無足
        採。而被告戊○○否認其提供乙○○情資予己○○查逮
        及委由丙○○等人出面協助己○○等各情，核係為脫免
        其在本案所扮演幕後策劃擄人勒贖角色所為之卸詞，自
        難採信。
四、又查，被告己○○於逮捕乙○○後，分別有向乙○○之司機
    叢軒丞透露「有人出二百萬元要抓你老闆乙○○，看要如何
    處理」之取款訊息，並留下叢軒丞使用之門號0000000000號
    行動電話號碼，繼亦向乙○○索求二百萬元，作為不予解送
    歸案條件之勒贖訊息部分，分據叢軒丞（偵一四二二九卷第
    八八頁、他二七０六卷第二六二頁、原審卷(三)第九、十、十
    八、十九頁筆錄）及乙○○指証一致，而：
    (一)被告己○○亦坦承其於將乙○○帶至其座車並上手銬後
        ，隨即有折返逕自坐進叢軒丞座車副駕駛座與叢軒丞交
        談（原審卷(四)第一一四頁筆錄）一節，此核與証人乙○○、孔偲齊、陳智昂均証陳親見被告己○○確有上叢軒
        丞的車一情一致（他二七０六卷第二二四頁背面、原審
        卷(四)第二八頁；偵一四二二九卷第九四、一一八頁）。
        且衡情警務人員在逮捕通緝犯後，人犯脫逃之風險極大
        況乙○○原即有友人在場，理應儘速將通緝犯帶離現場
        並解送警局歸案，以免橫生事端，被告己○○擔任警員
        期間非短，自應知悉此理，然其在逮捕通緝犯乙○○後
        ，非但未儘速將乙○○帶離現場，反將乙○○留在車內
        ，又折返進入通緝犯之司機叢軒丞車內與之交談，徒增
        通緝犯逃逸之機會，若謂此舉僅係為了解叢軒丞為何稱
        其學長一事，孰人能信？
    (二)再者，被告己○○指稱乙○○誤拿0000000000號行動電
        話打給叢軒丞，後來乙○○才拿他的手機打給叢軒丞叫
        他不要跟車云云，然觀之被告乙○○所使用門號000000
        0000號行動電話自九十五年四月廿九日起至四月卅日止
        並未與叢軒丞使用之0000000000號行動電話有任何通聯
        紀錄，反倒是被告己○○當時使用之門號0000000000號
        行動電話於四月卅日凌晨零時廿八分五十二秒與叢軒丞
        之0000000000號行動電話有一通長達廿三秒之通話紀錄
        ，此有上述門號行動電話通聯調閱查詢單在卷可考（外
        放之桃園縣政府警察局大溪分局行動電話號碼暨通聯記
        錄本），被告己○○此部分所指與上述客觀存在之事實
        明顯不符，惟此適核與證人叢軒丞所證：被告己○○在
        車內向其表示有人出二百萬元抓你老闆等語後有留下其
        電話號碼，嗣其自後跟車時，己○○即撥打其電話告知
        不要再跟車等情卻不謀而合，由此益徵證人叢軒丞前揭
        所證各節非虛，當屬可信。被告己○○辯稱其並未向叢
        軒丞表示有人要出二百萬元抓你老闆乙○○，看要如何
        處理云云，核係推卸之詞，不足採信。
    (三)另被告己○○於途中向乙○○索求二百萬元，作為不予
        解送歸案之條件，乙○○應允後旋以其門號0000000000
        號行動電話撥打高天羽使用之門號0000000000行動電話
        要其籌措二百萬元，嗣降為一百萬元，乙○○並與高天
        羽約在桃園市中信飯店附近亞太當舖前交款，等候交款
        期間，己○○及乙○○所駕乘之自小客車則在台北縣鶯
        歌、三峽附近繞行，迨高天羽籌好款項，己○○即將車
        駛回桃園市中信飯店附近，惟見該處有多名不明人士聚
        集，不敢貿然出面取款，嗣改至桃園火車站前交款，己○○仍有顧忌，又將車駛回三峽分局附近，此已據證人
        乙○○於警詢、偵查時供證綦詳，並與其嗣後於法院審
        理時以證人身分具結證述被告己○○向其索款之情節相
        符一致。且與證人高天羽所證於九十五年四月卅日凌晨
        一時五十六分卅四秒接獲乙○○電話表示遭綁架要其準
        備贖金二百萬元，其立即籌措贖金，嗣再接通知降為一
        百萬元，並與乙○○先約在中信飯店附近交款，後又變
        換地點至桃園火車站前，惟最終並未前來取款等情，證
        述一致且互核相符。
    (四)又被告己○○於案發當時所使用門號0000000000行動電
        話自九十五年四月廿九日晚間十時四十三分廿九秒起至
        翌日凌晨零時廿六分五秒止共計十三通通話之基地台位
        置均在桃園縣桃園市○○路九九號，自四月卅日凌晨零
        時廿六分五十八秒起至凌晨零卅三分卅六秒止共計四通
        通話之基地台位置則在桃園市區，同日凌晨零時五十三
        分五十九秒起至二時卅六分四十秒止共計五通通話之基
        地台位置均在台北縣鶯歌、三峽鎮地區，同日凌晨三時
        四十分十八秒起至三時五十四分卅九秒止共計二通通話
        之基地台位置則在桃園市○○路及桃鶯路，同日凌晨四
        時六分十七起至四時十六分四十一秒止共計四通通話之
        基地台位置則均在台北縣三峽鎮○○路等節，有門號00
        00000000號行動電話之通聯調閱查詢單在卷可稽（偵一
        八八五八卷第十九頁背面至廿頁），而依上述電話通聯
        之基地台位置可推知，被告己○○至少於九十五年四月
        廿九日晚間十時四十三分廿九秒前抵達復興路九九號天
        上人間酒店，於翌日（四月卅日）凌晨零時廿六分五十
        八秒時即已離開天上人間酒店，至當日凌晨零時五十三
        分五十九秒時復經由桃園市區抵達台北縣三峽鎮地區，
        同日凌晨三時四０分十八秒時，又回到桃園市○○路及
        桃鶯路一帶，迨同日凌晨四時六分十七秒，始再回到台
        北縣三峽鎮地區至同日凌晨四時十六分四十一秒止，由
        此堪見被告己○○在天上人間酒店逮捕被告乙○○後已
        回到台北縣三峽地區，惟其並未將乙○○帶入三峽分局
        或其所屬派出所辦理歸案手續，反原車折返桃園市○○
        路一帶，並在復興路附近至少逗留十至廿分鐘，始再回
        到台北縣三峽地區，此均核與證人乙○○所述被告己○○向其索款二百萬元，其應允後即由三峽分局前折返桃
        園市○○路中信飯店附近欲取款，嗣又改變交款地點至
        桃園火車站前，後未取款即返回三峽分局附近等情相符
        ，復亦核與高天羽於案發當日所使用門號0000000000號
        行動電話自九十五年四月卅日凌晨一時五十六分卅四秒
        起至同日凌晨三時廿四分卅八秒止，與乙○○所使用門
        號0000000000號行動電話共五通通聯紀錄之基地台位置
        均在桃園市○○路、民生路附近，此有高天羽及乙○○
        上開門號行動電話通聯調閱查詢單可憑（外放之桃園縣
        政府警察局大溪分局行動電話號碼暨通聯記錄本），顯
        示高天羽在接獲乙○○準備贖金之電話後，確實與乙○○一直保持通話，並均在乙○○所指定交付贖金之中信
        飯店及桃園火車站附近停留等事實相吻合。
    (五)被告己○○亦對其逮捕乙○○後，先將乙○○載到三峽
        分局門口，然未進入三峽分局即原車折返桃園市區，嗣
        後再回到三峽分局附近等事實並不爭執。被告己○○雖
        辯稱：係因乙○○在三峽分局門口時突然身體不適，才
        將車駛回桃園市區向乙○○友人拿特效藥云云，然被告
        己○○所指該情已為證人乙○○所堅詞否認，證人高天
        羽於法院審理時亦證稱沒有印象案發當天乙○○打電話
        給渠時有提到他身體不適須要用藥之事，到中信飯店亞
        太當舖那邊亦無帶著藥物等語甚詳（原審卷(三)第四二頁
        ），被告己○○所辯已無可採。況被告己○○既已帶乙○○回到三峽分局門口，縱乙○○有因其所罹帕金森氏
        症發作而身體不適，衡諸一般常情，己○○更應儘速戒
        護乙○○送醫救治或就近帶進分局內休息等候友人取來
        「特效藥」，又焉有捨近求遠大費周章將乙○○載回桃
        園取藥？且非逕載返家取藥，而係向友人拿藥？乙○○
        友人又何以會保管或知其救急藥品置於何處？既與常理
        不符，且失去急救之先機，並徒增人犯途中脫逃橫生枝
        節。而其所指因乙○○友人不知三峽分局之路，故其自
        行載乙○○回桃園向友人拿藥一節，尤顯無稽。再被告
        己○○並不否認當晚折返桃園市區後，並未向乙○○之
        友人拿到藥品即折返三峽分局附近，然依前述乙○○與
        高天羽之行動電話通聯調閱查詢單可知，乙○○之0000
        000000號行動電話於九十五年四月卅日凌晨三時十五分
        卅一秒、三時十六分四十四秒、三時廿四分四０秒各與
        高天羽之0000000000號行動電話通話，基地台位置均在
        桃園市○○路六０號頂樓，而高天羽相對應之基地台位
        置亦在桃園市○○路九０之六號七樓頂及民生路六０號
        頂樓，足見被告己○○帶同乙○○原車回到桃園市區時
        ，確與乙○○之友人高天羽取得聯繫，斯時雙方亦在附
        近不遠，則苟如被告己○○所辯係專程帶乙○○回桃園
        拿藥，乙○○之病況又係如此危急，又豈有彼此間已近
        在咫尺卻未碰面拿藥即逕折返回三峽之可能，其所辯帶
        乙○○回桃園拿藥之不合常理之處，已不言可喻。
    (六)參以被告己○○於偵查中經由法務部調查局實施測謊結
        果，就：(1)未向乙○○索賄二百萬元；(2)載運乙○○時
        ，未向乙○○期約索賄等上述問題經測試呈情緒波動反
        應，研判有說謊之情，並有法務部調查局測謊報告書一
        份在卷可參（他二七０六卷第二五０～二五四頁），復
        與證人即同案被告乙○○、證人高天羽所述索款、籌款
        等情亦相吻合，酌以前述被告己○○在一逮捕乙○○後
        ，即先向乙○○之隨行司機叢軒丞透露「有人出二百萬
        元要抓你老闆乙○○，看要如何處理」等取款訊息，嗣
        亦同向乙○○索二百萬元以為不歸案之條件，益足證被
        告己○○在逮捕乙○○之初即為索款二百萬元而為，非
        乙○○行求後方起意受賄，可堪認定。至被告己○○辯
        護人於本院聲請對被告乙○○、戊○○及己○○三人再
        為測謊鑑定，然被告己○○已為前開鑑定，無重覆鑑定
        必要；另被告戊○○不同意為測謊鑑定、被告乙○○雖
        同意鑑定，然本院認事証已明，無再為測謊鑑定必要，
        附此敘明。
五、末查，本案係由被告戊○○提供情資及策劃、領導推由具員
    警身分之被告己○○以逮捕通緝犯名義，擄乙○○以勒贖二
    百萬元，業如前所述，雖被告己○○辯稱：被告戊○○係單
    純提供情資予其逮捕通緝犯，及嗣為績效要求將通緝犯交予
    帶回桃園轄區云云，然如被告戊○○係為績效，且因與通緝
    犯乙○○熟識不便出面，大可提供予其他同所同事，何以反
    提供通緝犯乙○○之情資予外轄之被告己○○？且如僅係提
    供情資，則又何須另提供他人之行動電話供聯絡使用？又於
    被告己○○逮捕得通緝犯乙○○後，衡情被告己○○解回警
    局即可圓滿落幕，又何以知被告己○○在外繞行，且有高達
    廿餘通之電話聯繫？且如係單純逮捕通緝犯，並須同僚協助
    ，大可由被告己○○自行覓同事支援，或由被告戊○○代覓
    同為員警之同僚支援，焉有找非警員且多係涉幫派之成員協
    助為之之理？被告丙○○自承與被告己○○又非常不熟，何
    以熱心至找人協助逮捕？且自始均代戊○○出面，並於將乙○○送入武陵派出所前，復自承為自保之拍照反常舉動？被
    告甲○○、丁○○如係單純為協助警員即被告己○○逮捕通
    緝犯，則通緝犯既已遭逮捕並上手銬載離，何以嗣又折返代
    押送至另一轄區派出所歸案？另為被告己○○駕車之未經起
    訴之庚○○，其除駕車外，初始即已下車與被告己○○同為
    逮捉通緝犯乙○○，依監視錄影拍得，亦係其以手繞乙○○
    頸部將其帶離電梯，嗣其駕車竟未載往警局歸案，反全程駕
    車繞行，於車上之狹小空間，當亦得聽聞被告己○○與通緝
    犯乙○○之對談及二人以行動電話對外聯繫內容，自無不知
    本案非僅單純逮捕通緝犯，且嗣又於三峽分局門口附近等候
    丙○○等人前來將乙○○帶離，是在在均足認渠等對本案係
    擄人勒贖一節，俱均事前知情，且有犯意聯絡及行為分擔，
    可堪認定。乃本案事証已臻有確，被告等犯行，均堪認定，
    自應依法論科。
六、惟本案被告行為後，刑法於九十四年二月二日修正公布，並
    自九十五年七月一日施行，按刑法第二條第一項規定：「行
    為後法律有變更者，適用行為時之法律。但行為後之法律有
    利於行為人者，適用最有利於行為之法律」。而與本案相關
    之修正：
    (一)刑法第十條第二項關於公務員之定義，由「依法令從事於
      公務之人員」，修正為「依法令服務於國家、地方自治團
      體所屬機關而具有法定職務權限，以及其他依法令從事於
      公共事務，而具有法定職務權限者」及「受國家、地方自
      治團體所屬機關依法委託，從事與委託機關權限有關之公
      共事務者」，被告己○○、戊○○均為現職警員，本案渠
      二人假藉職務上之權力、機會犯意犯刑法第四章瀆職罪章
      以外之罪，不論修正前、後，二人均為刑法第十條第二項
      所謂公務員，修正後之規定並無較有利於二被告之情形。
    (二)刑法二十八條關於共同正犯，修正前規定「二人以上共同
      實施犯罪之行為者，皆為正犯」，修正後刑法第二十八條
      則規定「二人以上共同實行犯罪之行為者，皆為正犯」，
      揆諸本條之修正理由係為釐清陰謀共同正犯、預備共同正
      犯是否合乎正犯之要件，而本案被告乙○○與綽號「阿財
      」之成年男子間就變造証件犯行，及被告蔡明德、庚○○
      、戊○○、丙○○、甲○○、丁○○間就擄人勒贖犯行，
      既均有犯意之聯絡與行為分擔，則適用修正前後刑法第二
      十八條規定論擬，並無何有利或不利之情形。
    (三)刑法施行法第一條之一規定：「中華民國九十四年一月七
      日刑法修正施行後，刑法分則編所定罰金之貨幣單位為新
      臺幣。九十四年一月七日刑法修正時，刑法分則編未修正
      之條文定有罰金者，自九十四年一月七日刑法修正施行後
      ，就其所定數額提高為三十倍。但七十二年六月二十六日
      至九十四年一月七日新增或修正之條文，就其所定數額提
      高為三倍。」是刑法第二百十二條變造特種文書罪，有
      關法定罰金刑處罰之規定已有修正，惟經比較增訂之刑法
      施行法第一條之一與被告行為時之罰金罰鍰提高標準條例
      第一條前段、現行法規所定貨幣單位折算新臺幣標準第二
      條結果，二者規定適用之結果並無不同。
    (四)另修正後刑法第三十三條第五款規定「罰金：新臺幣一千
      元以上，以百元計算之。」與修正前刑法第三十三條第
      五款規定「罰金：一元以上。」不同，經比較新舊法結果
      ，則以被告等行為時之修正前刑法第三十三條第五款規定
      較為有利於被告。
    (五)刑法第三十七條第二項原規定：「宣告六月以上有期徒刑
      ，依犯罪之性質認為有褫奪公權之必要者，宣告褫奪公權
      一年以上十年以下。」嗣修正為「宣告一年以上有期徒刑
      ，依犯罪之性質認為有褫奪公權之必要者，宣告褫奪公權
      一年以上十年以下。」比較新舊法，則以新法須宣告一年
      以上方得宣告褫奪公權之規定，較有利於被告。
    (六)刑法累犯有關「五年以內再犯有期徒刑以上之罪」，修正
      為「五年以內故意再犯有期徒刑以上之罪」，因本案被告
      丙○○係故意犯罪，依修正前後刑法累犯之規定，均屬累
      犯，要無利與不利情事。
    (七)惟新修正刑法已廢除連續犯之規定，然比較修正前後，自
      以修正前連續犯仍以一罪論，為有利被告乙○○，故其所
      涉變造特種文書罪部分，仍論以修正前刑法第五十六條之
      連續犯為有利。
    (八)刑法第六十四條第二項，對死刑之減輕，原規定減為「無
      期徒刑，或為十五年以下十二年以上有期徒刑」，嗣修正
      死刑減輕僅得減為「無期徒刑」，是本案就刑法第三百四
      十七條第一項之擄人勒贖罪法定死刑部分，遇有減輕者，
      比較新舊法，以舊法有利於被告。
    (九)刑法第六十五條第二項，對無期徒刑減輕者，原規定減為
      「七年以上有期徒刑」，嗣修正減為「二十年以下十五年
      以上有期徒刑」，是本案就刑法第三百四十七條第一項之
      擄人勒贖罪法定無期徒刑部分遇有減輕者，比較新舊法，
      以舊法有利於被告。
    (十)又本次刑法修正之比較新舊法，應就罪刑有關之共犯、連
      續犯、累犯、法定罰金刑以及累犯加重、暨其他法定加減
      原因（如身分加減）與加減例等一切情形，綜其全部罪刑
      之結果而為比較（最高法院九十五年五月廿三日刑事庭第
      八次會議決議結論參照），是本件上述有關共犯、連續犯
      、累犯、法定罰金刑及公務員身分加重、擄人勒贖未經取
      贖而釋放害人之減輕等綜合比較結果，自均應適用被告行
      為時之舊法為最有利於被告。
    (十一)至刑法有關易刑之規定，雖非關個別處罰規定及構成要件
      之變更，惟仍影響行為人刑罰之法律效果，職此，易刑之
      折算標準及期限，於刑法修正施行後，仍應依新法第二條
      第一項規定，適用最有利於行為人之法律（最高法院九十
      五年第八次刑事庭會議決議第三點參照）。是被告乙○○
      於行為時刑法第四十一條第一項前段：「犯最重本刑為五
      年以下有期徒刑以下之刑之罪，而受六個月以下有期徒刑
      或拘役之宣告，因身體、教育、職業、家庭之關係或其他
      正當事由，執行顯有困難者，得以一元以上三元以下折算
      一日，易科罰金」，暨修正前罰金罰鍰提高標準條例第二
      條（現已刪除）：「依刑法第四十一條易科罰金者，均就
      其原定數額提高為一百倍折算一日；法律所定罰金數額未
      依本條例提高倍數，或其處罰法條無罰金刑之規定者，亦
      同」等規定，易科罰金之折算標準最高為銀元三百元即新
      臺幣九百元，最低為銀元一百元即新臺幣三百元。修正後
      則規定「犯最重本刑為五年以下有期徒刑以下之刑之罪，
      而受六個月以下有期徒刑或拘役之宣告者，得以新臺幣一
      千元、二千元或三千元折算一日，易科罰金」，比較新、
      舊法結果，則以修正前易科罰金之折算規定，對被告較為
      有利。
七、另有關變造民身分證，嗣戶籍法於九十七年五月廿八日新增
    第七十五條第一項規定：「意圖供冒用身分使用，而偽造、
    變造國民身分證，足以生損害於公眾或他人者，處五年以下
    有期徒刑、拘役或科或併科新臺幣五十萬元以下罰金。」經
    比較其與被告行為時，刑法第二百十二條係「處一年以下有
    期徒刑、拘役或三百元以下罰鍰」之規定，以刑法之規定有
    利於被告乙○○，附此敘明。
八、核被告乙○○於事實一之所為，係犯刑法第二百十二條之變
    造特種文書罪，公訴人雖起訴被告乙○○係已為行使該變造
    特種文書而起訴較高度之行使罪名，然如前述，被告乙○○
    行使部分罪証不足，且本案公訴人係起訴高、低度吸收關係
    之實質同一罪名，應逕予論處低度之變造犯行。另被告己○○、戊○○、丙○○、甲○○、丁○○，就事實二三之所為
    ，均係犯刑法第三百四十七條第一項之擄人勒贖罪。公訴人
    就被告等人合力逮捕通緝犯乙○○及由被告己○○索取二百
    萬元款項，及迄未將逮捕到案之乙○○解送警局，嗣於放棄
    取款後，被告復合力將之押送派出所等同一社會事實，雖起
    訴認係被告己○○單獨起意與乙○○為違背職務之期約賄賂
    ，及被告戊○○、丙○○、甲○○、丁○○等人係犯刑法第
    三百零二條第一項之妨害自由罪名，如前所述，既係同一社
    會事實，本院自得變更檢察官之起訴法條，均先此敘明。被
    告乙○○就變造特種文書罪，與綽號「阿財」之成年男子間
    ；被告己○○、戊○○、丙○○、甲○○、丁○○與未經起
    訴之庚○○間就擄人勒贖犯行，分別有犯意聯絡及行為分擔
    ，均為共同正犯。被告乙○○推由綽號「阿財」之成年男子
    ，先後變造身分証、健保卡及駕照三特種文書，時間密接，
    構成要件相同，顯係共同基於概括犯意反覆為之，應依修正
    前連續犯之規定論以一罪，並加重其刑。而被告己○○、戊○○行為時，分別係台北縣警察局三峽分局插角派出所及桃
    園縣警察局大溪分局福安派出所警務人員，均為依法令服務
    於地方自治團體所屬機關而具有法定職務權限之公務員，另
    依刑事訴訟法第二百三十一條及八十七規定，渠二人屬負有
    調查犯罪及逮捕通緝犯職務之公務員，本案利用渠任警員之
    身分及職務上之知悉通緝資料及逮捕通緝犯之權力，而為擄
    人勒贖犯行，併應依刑法第一百三十四條之規定，就法定有
    期徒刑部分加重其刑（法定死刑及無期徒刑不得加重）。被
    告丙○○前因違反電子遊戲場業管理條例案件，經台灣桃園
    地方法院判處有期徒刑四月確定，於九十二年七月四日執行
    易科罰金完畢，此有本院被告前案紀錄表一件，在卷可按，
    其於有期徒刑執行完畢後五年內再犯有期徒刑以上之本案，
    係屬累犯，併應依修正前刑法第四十七條之規定就就法定有
    期徒刑部分加重其刑（法定死刑及無期徒刑不得加重）。惟
    本案被告己○○、戊○○、丙○○、甲○○、丁○○等人，
    於未經取贖即將害人送往派出所而捨棄其對所擄之人之人身
    拘束力，要符釋放被害人之旨，自應依刑法第三百四十七條
    第五項前段規定，被告己○○、戊○○、丙○○則依先加後
    減之例，與被告甲○○、丁○○均減輕其刑。
九、原審判決對被告予以論罪科刑，固非無見，惟(一)對被告乙○○變造特種文書部分，依被告己○○與事証不符之証述，認
    有為高度之行使犯行，容有未洽；(二)對公訴人起訴被告己○○單獨違背職務之期約賄賂貪瀆犯行，未詳為勾稽實係與被
    告戊○○、丙○○、甲○○、丁○○、庚○○等人以逮捕通
    緝犯之名，行擄人勒贖之實，而未變更公訴人起訴罪名，或
    逕為戊○○、丙○○、甲○○、丁○○均無罪之諭知，亦有
    未洽；(三)同上，本案既非期約賄賂，則對被告乙○○就期約
    賄賂為有罪判決，而未以其係擄人勒贖被害人為無罪諭知，
    同有未當；(四)又被告乙○○變造之「陳福祥」健保卡一張，
    業已扣於案內，原判決於事實欄亦認已扣案，然於主文及理
    由均認未扣案，顯有矛盾。公訴人對被告戊○○、丙○○、
    甲○○、丁○○無罪部分認仍應係涉犯妨害自由上訴，及被
    告己○○否認違背職務期約賄賂犯行上訴，雖均無理由，然
    原判決既有前揭認事用法之誤，自屬無可維持，應由本院撤
    銷改判。爰審酌被告乙○○為持變造証件以避緝捕而為變造
    犯行之犯罪動機、目的、手段，情節尚非重大，且犯後坦認
    犯行，犯後態度良好等情，亦量處如主文所示之刑，並諭知
    易科罰金之折算標準，暨其本件犯行係於九十六年四月廿四
    日前，要符中華民國九十六年罪犯減刑條例之減刑規定，併
    依該條例規定減其宣告刑二分之一。另被告己○○、戊○○
    為警務人員，肩負維護社會治安，查緝犯罪職責，竟不知廉
    潔自持、盡忠職守，因一時貪念，以行逮捕通緝犯公權力之
    名，向通緝犯乙○○勒贖，破壞國家公務員形象，有悖全民
    託付與期待，惡性非輕，及被告戊○○避於幕後操控，惡性
    更重，且二人犯後猶飾詞狡卸，未見悔意犯後態度非佳；另
    被告丙○○自始與被告戊○○沆瀣一氣，並為戊○○脫罪，
    被告甲○○、丁○○則受丙○○之指使，協助擄人及押解交
    派出所之涉案程度，且犯後同否認犯行之態度，惟嗣未取得
    贖款等一切情狀，乃分別量處如主文所示之刑。至被告己○○、戊○○如前所述，利用渠任員警之公務員職權、機會，
    為本案犯行，嚴重破壞員警形象，依渠犯罪性質認有褫奪公
    權之必要，併依修正前刑法第三十七條第二項之規定，分別
    宣告褫奪公權之期間，以資懲儆。
十、本案扣案之變造「陳福祥」名義之國民身分證、汽車駕駛執
    照上所黏貼之被告乙○○照片及健保卡所用之照片（按系爭
    健保卡上照片並非以直接黏貼之方式變造，而係以雷射影印
    方式變造）各一張、暨上述變造國民身分證之影本一份，分
    係本案變造所用及所得之物，且均為被告乙○○所有，業據
    其供明在卷，自應依法宣告沒收之。至扣案之行動電話四具
    （含SIM卡）、名片夾一個、電話卡一張、現金一萬三千六
    百元、照片一疊、藥丸、藥膏、貼片、保險套、剪刀、指甲
    刀、鑰匙、信封、筆、皮包、便條、雜記紙等物，雖亦均屬
    被告乙○○所有，惟與本案犯行無何關連，又非違禁物，爰
    不予宣告沒收，附此敘明。
肆、撤銷改判被告乙○○期約賄賂無罪部分：
    被告乙○○自始雖均坦承其係因案遭通緝，並於被告己○○
    逮捕押解途中向其索取二百萬元，作為不予解送其歸案之條
    件，被告乙○○應允並聯絡友人高天羽籌措二百萬元等情，
    然如前述，本案被告己○○等人初於逮捕到乙○○時，己○○即已先行向乙○○之司機透叢軒丞露索款二百萬元之目的
    ，故係以逮捕通緝犯之名，為遂行渠勒贖之目的，是於押解
    途中，表面上仍係以不予解送歸案為取款之對價，實既係勒
    索贖款，則被告乙○○應允並旋為籌款，所為即非係對立之
    行求、期約賄賂，乃被告乙○○為本案被擄勒贖之對象，為
    被害人，自無成立期約賄賂之罪，此部分即應為其無罪之諭
    知。
伍、駁回被告己○○被訴縱放人犯無罪部分：
一、公訴意旨另以：被告己○○明知已逮捕通緝犯乙○○，竟不
    思依法將林某帶入三峽分局辦理歸案相關手續，且以私相授
    受方式要求戊○○處理，被告戊○○亦唯恐乙○○知悉係其
    在背後策劃逮捕，到場後不敢出面，未依法定程序逮捕乙○○，反而推由不具司法警察身份且與乙○○不具法律上利害
    關係之丙○○、甲○○、丁○○及陳洪德等人出面接收乙○○，任意將乙○○縱放交由丙○○等人控制乙○○之行動自
    由，因認被告己○○另涉有刑法第一百六十二條第一項之縱
    放人犯罪嫌。
二、訊據被告己○○堅詞否認有何縱放人犯之犯行，辯稱：係因
    戊○○說要請桃園分局的同事把乙○○帶回武陵派出所歸案
    ，而且乙○○也確實被帶去武陵派出所，其僅係疏忽，未檢
    查戊○○所派來之人的證件，並無縱放乙○○之意等語。
三、經查，本案係於戊○○、己○○決定放棄取贖後，由己○○
    及庚○○將乙○○載回三峽分局門口，嗣交由戊○○所指示
    丙○○、甲○○、丁○○將乙○○帶往武陵派出所辦理歸案
    手續，其即未再參與，而丙○○、丁○○、甲○○等人方將
    乙○○解送至武陵派出所，方交由值班員警鍾森威、顏暉展
    辦理歸案手續未幾，即遭乙○○友人高天羽等人追及，並指
    於派出所內之甲○○、丁○○等人係綁匪，嗣乙○○則乘亂
    逃逸等事實，已據本院認定如前，被告己○○既已將形式上
    依逮捕通緝犯程序所逮捕之乙○○交由丙○○等人解送至武
    陵派出所，尚難認嗣乙○○之逃逸，為其縱放脫逃。公訴人
    認被告己○○就此另涉犯縱放依法逮捕之人罪嫌，即有未合
    。此外，復無証據足認乙○○自武陵派出所脫逃，係前即與
    被告戊○○等人有何謀議、籌劃之犯意聯絡，是公訴人所提
    出之證據，既無法證明被告己○○有縱放人犯之犯行，應認
    此部分不能證明被告己○○前揭犯罪，原審依法就縱放人犯
    部分為被告己○○無罪之諭知，即無違誤，公訴人猶執前詞
    上訴，乃無理由，應予駁回。
陸、據上論斷，應依刑事訴訟法第三百六十八條、第三百六十九
    第一項前段、第三百六十四條、第二百九十九條第一項前段
    、第三百條、第三百零一條第一項，刑法二條第一項、第三
    百四十七條第一項、第五項前段、第二百十二條、第三十八
    條第一項第二款、第三款；刑法修正前第二十八條、第五十
    六條、第三十七條第二項、第四十七條、第六十四條、第六
    十五條、第四十一條第一項前段，罰金罰鍰提高標準條例第
    一條前段、第二條，現行法規所定貨幣單位折算新台幣條例
    第二條；中華民國九十六年罪犯減刑條例第二條第一項第三
    款、第七條，判決如主文。
本案經檢察官林炳雄到庭執行職務。
中    華    民    國   九十七   年   十二   月   三   日
                  刑事第四庭審判長法  官  陳筱珮
                                  法  官  周煙平
                                  法  官  陳玉雲
以上正本證明與原本無異。
如不服本判決，應於收受送達後10日內向本院提出上訴書狀，其
未敘述上訴之理由者並得於提起上訴後10日內向本院補提理由書
（均須按他造當事人之人數附繕本）「切勿逕送上級法院」。
                                  書記官  陳思云
中    華    民    國    97    年    12    月    5     日
附錄：本案論罪科刑法條全文
中華民國刑法第347條
（擄人勒贖罪）
意圖勒贖而擄人者，處死刑、無期徒刑或 7 年以上有期徒刑。
因而致人於死者，處死刑、無期徒刑或 12 年以上有期徒刑；致
重傷者，處死刑、無期徒刑或 10 年以上有期徒刑。
第 1 項之未遂犯罰之。
預備犯第 1 項之罪者，處 2 年以下有期徒刑。
犯第 1 項之罪，未經取贖而釋放被害人者，減輕其刑；取贖後而
釋放被害人者，得減輕其刑。
中華民國刑法第212條
（偽造變造特種文書罪）
偽造、變造護照、旅券、免許證、特許證及關於品行、能力服務
或其他相類之證書、介紹書，足以生損害於公眾或他人者，處1
年以下有期徒刑、拘役或3百元以下罰金。


司法院資訊處製作；財團法人民間司法改革基金會備份。
